臺灣高等法院刑事判決　　　　　　　　 96年度上訴字第343號
上　訴　人
即　被　告　甲○○
上列上訴人因偽證案件，不服臺灣桃園地方法院95年度訴字第17
42號，中華民國95年12月15日第一審判決（起訴案號：臺灣桃園
地方法院檢察署95年度偵字第955 號），提起上訴，本院判決如
下：
    主  文
上訴駁回。
    事  實
一、甲○○前因強盜案件，經原審以93年度訴字第2074號判決判
    處有期徒刑8年6月，並於民國94年5月9日確定；復因搶奪案
    件，經原審以94年度訴字第1107號判決判處有期徒刑1年2月
    ，並於94年9月19日確定，上揭2案經原審以95年度聲字第17
    37號裁定應執行有期徒刑9年6月，刑期起算日為94年5月9日
    ，現仍執行中（不構成累犯）。
二、緣甲○○與綽號「奧迪」之許俊霖共同基於意圖為自己不法
    所有之犯意聯絡，於94年1 月13日下午5 時45分許，由許俊
    霖頭戴全罩式安全帽騎乘未懸掛車牌之銀色重型機車搭載甲
    ○○，前往桃園縣楊梅鎮○○路163 號「OK便利商店」，由
    許俊霖在外把風並準備接應，甲○○則頭戴全罩式黑色安全
    帽及口罩，手持其所有客觀上足以對人之身體、生命構成威
    脅可供兇器使用之菜刀1把，進入該便利商店內，嚇令店員
    交付財物，以此行為分擔之方式，共同強盜該便利商店所有
    置於收銀檯內之現金新臺幣8187元，得手後，共乘上開機車
    逃逸，強盜所得現金由2人平分花用殆盡，嗣於94年1月19日
    晚上9時45分許，在桃園縣中壢市○○路155號天晟醫院前，
    為警查獲甲○○，再經甲○○之供述而查悉係與許俊霖共犯
    強盜犯行（甲○○所涉強盜犯行，業經原審判處有期徒刑8
    年6月確定，詳上述，至許俊霖部分，經原審以94年度訴字
    第1015號判決判處有期徒刑7年，上訴後，業經最高法院於9
    5年12月8日以95年度台上字6829號判決上訴駁回確定）。詎
    甲○○竟於94年10月18日下午3時許，在臺灣桃園地方法院
    第5法庭就該院94年度訴字第1015號許俊霖涉嫌強盜案件出
    庭作證時，經承審法官告知具結之義務及偽證之處罰，並依
    法命其朗讀結文內容且在結文上簽名具結後，猶基於偽證之
    犯意，於執行審判職務之原審審判時，對與案情有重要關係
    事項之前揭情事虛偽證稱：「我和另1位朋友綽號奧迪的人
    一起去的（指上揭時地之強盜行為），（問：奧迪的真實姓
    名為何？）當時我不曉得他的真實姓名…警察叫我一定要交
    人出來，我才指證許俊霖。（問：許俊霖是否與你一起去行
    搶之『奧迪』？）不是。（問：…你於審判中法官開庭時檢
    察官問你的時候，你有說奧迪就是許俊霖，有何意見？）那
    時候會怕多一條偽證，所以我就一直指證他，但現在我覺得
    我不應該害他，我很過意不去，我現在才要說實話。（問：
    能否確定94年1月13日跟你去搶的是否是許俊霖？）不是。
    」等語，而就許俊霖是否為與其共同強盜之人而對於案情有
    重要關係之事項，為虛偽之陳述。嗣其於所虛偽陳述之該案
    件於95年12月8日判決確定前，甲○○於原審準備程序及審
    理時，均坦承其前述作證內容係虛偽之情。
三、案經原審法院告發由臺灣桃園地方法院檢察署檢察官偵查後
    聲請以簡易判決處刑，嗣經原審法院改適用通常程序審理。
    理  由
甲、程序部分：
一、刑事訴訟法第273條之1規定除被告所犯為死刑、無期徒刑、
    最輕本刑為3 年以上有期徒刑之罪、或高等法院管轄第一審
    案件者外，於審判期日前之程序進行中，被告先就被訴事實
    為有罪之陳述時，審判長得告知被告簡式審判程序之旨，並
    聽取當事人、代理人、辯護人及輔佐人之意見後，裁定進行
    簡式審判程序。經查，本件被告甲○○被訴偽證一案，非前
    開不得進行簡式審判程序之案件，經被告於本院審理時就被
    訴事實為有罪之陳述，且經本院告知被告簡式審判程序之旨
    ，聽取被告及檢察官之意見後，爰依上開刑事訴訟法第 273
    條之1 之規定，當庭裁定改依簡式審判程序審判之，合先敘
    明。
二、查證人黃玲芬於另案警詢中所為之陳述，雖係被告以外之人
    於審判外之陳述，惟因本案採行簡式審判程序，復無其他不
    得做為證據之法定事由，揆諸首揭說明，應認具有證據能力
    。
乙、實體部分：
一、認定事實所憑證據及理由：
（一）上開犯罪事實，業據被告許俊霖迭於原審及本院審理時坦
      承不諱，並有被告許俊霖於另案即原審法院94年度訴字第
      1015號刑事案件94年10月18日準備程序以證人身分具結作
      證之筆錄影本1份及經被告簽名具結之結文影本1份在卷可
      稽（見原審卷第46至54頁）。又被告與許俊霖共犯之另案
      強盜犯行，業據黃玲芬於另案警詢證述：「犯嫌有2人，1
      個在外面接應，他們騎乘1部銀色重型機車，沒有車牌」
      等語（見本院卷第27頁），而被告於94年1月19日晚間9時
      45分許，在桃園縣中壢市○○路155號天晟醫院前，為警
      當場扣得其所有筆記本2本，其中1本筆記本係被告記載其
      所犯各件強盜犯行之紀錄，其上記載「94.1.13鈺與奧迪
      埔心OK便利店得手9000元左右」之字句；另1本被告用以
      記載日常雜事及聯絡電話用之筆記本並記載「許俊霖（奧
      迪）000000000」等字樣（見本院卷第30、31頁），均足
      認與被告共犯另案強盜案件之人即為許俊霖無誤，亦徵被
      告於另案審理中以證人身分所為陳述為偽證，被告於本案
      自白核與事證相符，堪予認定。
（二）又按刑法上之偽證罪，不以結果之發生為要件，一有偽證
      行為，無論當事人是否因而受有利或不利之判決，均不影
      響其犯罪之成立。而該罪所謂於案情有重要關係之事項，
      則指該事項之有無，足以影響於裁判之結果者而言（最高
      法院71年臺上字第8127號判例意旨參照）。被告就許俊霖
      究是否為共同強盜之人一節，結證稱係另一綽號「奧迪」
      之人與之共同強盜，並非許俊霖等語，而其是否為虛偽陳
      述，乃事涉許俊霖是否有強盜之行為，而涉刑法第330條
      第1項之罪，則被告上開所結證之內容自屬就案情有重要
      關係之事項。又承辦許俊霖強盜案件之歷審法官固未採信
      被告上開所結證之內容，而為許俊霖有利之判決，惟據前
      述判例意旨，亦不影響被告犯罪之成立，附此敘明。
    綜上，本件事證明確，被告上揭犯行足可認定，應依法論科。
二、論罪及維持原判決之理由：
（一）核被告甲○○所為，係犯刑法第168 條之偽證罪。查另案
      被告許俊霖所犯強盜案件，經原審以94年度訴字第10 15
      號判決判處有期徒刑7年，上訴後，業經最高法院於95 年
      12月8日以95年度台上字6829號判決上訴駁回確定，被告
      於許俊霖所犯強盜案件判決確定前，在原審行準備程序及
      審理時均自白其犯本件偽證之罪（見原審卷第8、11、70
      頁），從而，堪認被告在其所虛偽陳述之另案被告許俊霖
      強盜案件裁判確定前自白，應依刑法第172條之規定，減
      輕其刑。
（二）原審認被告偽證犯行事證明確，而援用刑事訴訟法第452
      條、第273條之1第1項、第299條第1項前段，刑法第168條
      、第172條規定，並審酌被告之動機、目的、手段、品行
      ，其於上揭事實一所載犯罪科刑案件執行中，猶不知省悟
      ，於原審法院94年度訴字第1015號案件審理時仍浪費司法
      調查之資源，企圖為另案被告許俊霖卸罪，造成無謂損失
      ，所為非是，而被告雖為虛偽陳述，然其證詞並不為法院
      所採信，對於國家司法權之侵害尚非重大，及被告犯罪後
      之態度等一切情狀，量處有期徒刑10月，以示懲儆。經核
      原判決認事用法並無不合，量刑之諭知亦屬妥適。被告提
      起上訴認原審量刑過重，指摘原判決不當，為無理由，應
      予駁回。
據上論斷，應依刑事訴訟法第368條、第364條、第273條之1第 1
項，判決如主文。
本案經檢察官游明仁到庭執行職務
中　　華　　民　　國　　96　　年　　3　　 月　    22　日
　　　　　　　　　刑事第十五庭  審判長法　官 吳昭瑩
　　　　　　　　　　　　　　　　　    法　官 蘇隆惠
　　　　　　　 　 　　　　　　　　　　法　官 王梅英
以上正本證明與原本無異。
如不服本判決，應於收受送達後十日內向本院提出上訴書狀，其
未敘述上訴之理由者並得於提起上訴後十日內向本院補提理由書
（均須按他造當事人之人數附繕本）。
                                      書記官 顧哲瑜
中　　華　　民　　國　　96　　年　　3 　　月　　26　　日
附錄：本案論罪科刑法條全文
中華民國刑法第168 條規定：
於執行審判職務之公署審判時或於檢察官偵查時，證人、鑑定人
、通譯於案情有重要關係之事項，供前或供後具結，而為虛偽陳
述者，處7 年以下有期徒刑。
中華民國刑法第172 條規定：
犯第168 條至第171 條之罪，於所虛偽陳述或所誣告之案件，裁
判或懲戒處分確定前自白者，減輕或免除其刑。
